臺灣高等法院民事裁定
111年度非抗字第76號
再抗告人    巨泉鑄造工業股份有限公司

法定代理人  李光隆  
再抗告人    泉和鑄造廠股份有限公司

法定代理人  李光祥  
共      同
代  理  人  鄒易池律師
上列再抗告人因與相對人李尚豪間選派檢查人事件，對於中華民
國111年7月13日臺灣新北地方法院110年度抗字第131號裁定，提
起再抗告，本院裁定如下：
    主  文
再抗告駁回。
再抗告費用由再抗告人負擔。
    理  由
一、查本件再抗告人巨泉鑄造工業股份有限公司（下稱巨泉公司
    ）之法定代理人原為李光祥，嗣變更為李光隆，有新北市政
    府民國111年8月16日新北府經司字第1118058511號函及公司
    變更登記表在卷可稽（見本院卷第109頁至第113頁），巨泉
    公司並具狀聲明承受訴訟（見本院卷第105頁），核無不合
    ，應予准許。
二、按對於非訟事件抗告法院之裁定再為抗告，僅得以其適用法
    規顯有錯誤為理由，非訟事件法第45條第3項定有明文。所
    謂適用法規顯有錯誤，係指確定裁判就其取捨證據所確定之
    事實適用法規所持法律上判斷，顯然不合於法律規定，或與
    司法院大法官會議之解釋顯然違反，或消極的不適用法規，
    顯然影響裁判者而言，並不包括判決理由矛盾、理由不備、
    取捨證據失當、調查證據欠週、漏未斟酌證據、認定事實錯
    誤及在學說上諸說併存致發生法律上見解歧異等情形在內。
三、經查，本件相對人李尚豪（下稱相對人）主張其係繼續6個
    月以上，持有再抗告人公司股份總數1%以上之股東。再抗告
    人巨泉公司、泉和鑄造廠股份有限公司（下稱泉和公司，與
    巨泉公司合稱再抗告人）於109年6月30日召開股東常會，提
    出臨時動議，並決議發放歷年至108 年度盈餘予股東。然再
    抗告人之營業報告書之內容不清、盈餘計算方式未明，經其
    向再抗告人要求提出完整說明未果，爰依公司法第245條第1
    項之規定，聲請選派檢查人查核再抗告人98年5月至12月，
    及108年迄今之業務帳戶及財產情形，並提出再抗告人股東
    常會及股東臨時會開會通知書、股東常會會議事錄、董事會
    議事錄、存證信函、調解筆錄為證（見原法院109年度司字
    第65號卷一第35頁至第64頁、第79頁至第88頁、第351頁至
    第362頁）。經原法院以109年度司字第65號裁定「選派施筱
    婷會計師（誠品聯合會計師事務所，設彰化縣○○市○○路0段0
    00號11樓）為巨泉公司、泉和公司之檢查人，檢查巨泉公司
    、泉和公司自108年起迄今之業務帳目及財產情形」，並駁
    回相對人其餘聲請。再抗告人不服，提起抗告。原裁定以相
    對人已釋明選任檢查人之必要性，並駁回再抗告人之抗告。
四、再抗告意旨略以：相對人本件聲請係屬權利濫用，原裁定未
    審酌及此，有適用公司法第245條第1項、民法第148條第1項
    、非訟事件法第172條第1項、第2項之錯誤，並違反證據及
    經驗法則，爰提起再抗告，聲明廢棄原裁定，發回原法院重
    新審理或駁回相對人之聲請云云。茲分別論述如下：
　⒈再抗告人以原裁定認泉和公司抗辯其與股東間有借款情事，
    因此預先將該借款以盈餘分派予該股東，並非有據，且未審
    酌相對人已同意泉和公司得以股東借款之會計科目方式作帳
    之有利證據，因認原裁定有違反證據及經驗法則云云。然依
    再抗告人所述，顯係指摘原裁定對於認定證據之取捨，依前
    揭說明，再抗告人據以提起本件再抗告，即非適法。
　⒉再抗告人又以原裁定認巨泉公司未就相對人之質疑，提出完
    整說明，因認本件有選派檢查人之必要，與其所提之卷內證
    據資料不符，原裁定未說明其提出之防禦方法是否可採，有
    判決不備理由之違法云云。然原裁定已就相對人聲請選任檢
    查之必要性，審酌如上；縱未就再抗告人提出之防禦方法加
    以說明而屬理由不備，亦不得據以提起本件再抗告。
　⒊再抗告人再以原裁定認股東無庸依公司法第210條規定向公司
    查閱或抄錄表冊，或依法出席公司股東會提出質疑及行使表
    決權等，即得逕向法院聲請選派檢查人，顯未慮及相對人權
    利濫用，而有適用公司法第245條第1項、民法第148條第1項
    錯誤之事由云云。然相對人為再抗告人公司股東，質疑再抗
    告人帳目不清，而為本件聲請，已檢附理由、事證及說明其
    必要性，原審依此認定本件有選派檢查人之必要，並據此審
    酌後，選派會施筱婷會計師擔任檢查人，其目的係藉由與董
    監事無關之檢查人，檢查再抗告人公司自108年起迄今之業
    務帳目及財產情形，以保障股東之權益，與公司法第245條
    第1項規定之上開立法目的無違，難認相對人權利濫用，原
    裁定自無適用法規顯有錯誤可言。
　⒋再抗告人另以原裁定以相對人前已2次聲請選派檢查人檢查其
    等公司之帳目，其等公司之營業狀況及帳戶資料已無問題，
    然相對人不出席股東常會，以瞭解公司經營過程，再為本次
    聲請，顯屬權利濫用，原裁定適用法規顯有錯誤云云。然本
    件相對人於105、107年間分別聲請為再抗告人選派檢查人，
    檢查再抗告人100年度至104年度、99年度及105年度至107年
    度之業務帳目、財產情形，並經法院准許等情，固經原裁定
    認定無訛，但本件相對人係聲請為再抗告人選派檢查人，檢
    查抗告人自108年起迄今之業務帳目、財產情形，與前案聲
    請及准許檢查期間不同，尚非就同一期間之業務帳目、財產
    情形重複聲請檢查，自非浮濫聲請恣意擾亂公司正常營運，
    亦不因前案之執行結果而影響本件聲請之必要性，難認有何
    權利濫用之情事。至原裁定以檢查人前2次之檢查結果，均
    認再抗告人公司經營之些許問題，因認相對人之聲請有據乙
    節，核屬原裁定就再抗告人是否檢附可認有選派檢查人檢查
    相對人業務帳目及財產情形等之必要性之理由、事證及說明
    ，所為證據取捨及認定事實之職權行使，揆諸上開說明，亦
    與適用法規顯有錯誤無涉。　　　　　
　⒌再抗告人末以原裁定未就檢查人人選是否適任及收取報酬標
    準是否合理，訊問兩造，致其等之利害關係人無從表示意見
    ，而有適用非訟事件法第172條第1項、第2項規定，顯有錯
    誤之情事云云。然查，依非訟事件法第174條規定：檢查人
    之報酬，由公司負擔，其金額由法院徵詢董事及監察人意見
    後酌定之。該規定並無規定檢查人應先提出報酬計算標準，
    亦無要求應先行訊問兩造，或使兩造表示意見，且檢查人之
    報酬係因檢查公司業務帳目及財產情形而生，其檢查工作之
    多寡、內容是否繁瑣，均會影響其報酬，故檢查人於檢查工
    作完成前，應難以預估確實之報酬數額，自無於選派檢查人
    前預先調查其報酬之必要。再者，檢查人檢查公司之業務、
    帳目及財產等，難免干擾公司營運，影響正常業務運作，且
    其費用由公司負擔，為兼顧股東及公司之權益，非訟事件法
    第172條第2項就法院選派檢查人程序，雖設裁定前訊問利害
    關係人之規定，俾使法院就檢查人應否選派及其適當人選作
    成正確判斷；但此規定旨在保護及平衡股東與公司之權益。
    原法院已於110年2月2日行調查程序，使再抗告人與相對人
    就本件檢查人選派表示意見，有調查筆錄在卷可參（見原法
    院109年度司字第65號，下稱司字卷，卷一第339頁至第341
    頁）；且再抗告人於庭後亦具狀表明對於檢查人應擇定規模
    較大且信譽較好之聯合會計師事務所為之等語（見司字卷二
    第20頁至第21頁）。是原法院聽取兩造之意見，並經再抗告
    具狀陳述意見，已保障再抗告人之程序權利，再抗告人指摘
    原裁定適用前揭法規顯有錯誤云云，自不足採。
　⒍至再抗告人另提出再抗證2（見本院卷第61頁至第84頁）以證
    本件無選派檢查人之必要云云，惟該等證物均係原裁定程序
    後所提出，非原裁定程序所得審酌，自不得據為主張原裁定
    適用法規錯誤之事由。至於再抗證3（見本院卷第85頁），
    核屬原裁定證據取捨之職權行使，再抗告人據以提起本件再
    抗告，即不合法。
五、綜上所述，原裁定駁回再抗告人之抗告，並無適用法規顯有
    錯誤之情形。再抗告意旨指摘原裁定不當，聲明廢棄，為無
    理由，應予駁回。
六、據上論結，本件再抗告為無理由，爰裁定如主文。
中　　華　　民　　國　　111 　年　　8 　　月　　31　　日
　　　　　　　　　民事第五庭    
                      審判長法  官  賴劍毅  
                            法  官  呂淑玲
                            法  官  洪純莉
正本係照原本作成。
不得抗告。
中　　華　　民　　國　　111 　年　　8 　　月　　31　　日
　　　　　　　　　　　　　  書記官  魏汝萍